---
title: "Tipos de Filmes"
author: ""
date: "25 de abril de 2017"
output: html_document
---

## 1. Introdução

Este trabalho tem por objetivo descrever e explorar a estrutura de determinados grupos de filmes que foram produzidos nos Estados Unidos da América (EUA). Para realizar tal trabalho, utilizamos os dados disponibilizados pelo Kaggle (https://www.kaggle.com/deepmatrix/imdb-5000-movie-dataset), uma plataforma onde podemos encontrar informações sobre mais de 5 mil filmes de diversas épocas e países.

Estamos interessados em analisar as seguintes variáveis para caracterizar e explorar os grupos de filmes formados pelas técnicas de agrupamento:

* **gross:** Total de bilheteria arrecadado pelo filme (em dólar).

* **budget:** Orçamento para produção do filme (em dólar).

* **duration:** Duração do filme em minutos.

* **imdb_score:** Média das notas atribuídas ao filme pelos usuários do IMDb.

* **movie_facebook_likes:** Quantidade de likes que o filme possui no Facebook.

```{r setup, include=FALSE}

library(readr)
library(dplyr, warn.conflicts = F)
library(ggplot2)
library(cluster)
library(ggdendro)
library(tidyverse, warn.conflicts = F)
library(rvest)
library(plotly)
library(tibble)

dados_filmes = read_csv("dados/movie_metadata.csv")

formata_label = function(l){
  # existem funções para formatar com , sendo milhar e . sendo decimal (scales::comma)
  # mas em pt_br é o contrário. essa função serve para isso
  format(l, big.mark = ".", scientific = FALSE, trim = TRUE, decimal.mark = ",")
}

```


## 2. Descrição das Variáveis

### 2.1 gross

```{r, message=FALSE, warning=FALSE}

summary(dados_filmes$gross)

dados_filmes %>% 
    ggplot(aes(x = "Filmes", y = gross)) + 
    scale_y_continuous(labels = formata_label) +
    labs(y = "Total de bilheteria (US$)") +
    geom_jitter(width = .01, height = 0, size = 2, alpha = .6)

```


### 2.2 budget

```{r, message=FALSE, warning=FALSE}

summary(dados_filmes$budget)

dados_filmes %>% 
    ggplot(aes(x = "Filmes", y = budget)) + 
    scale_y_continuous(labels = formata_label) +
    labs(y = "Orçamento de produção (US$)") +
    geom_jitter(width = .01, height = 0, size = 2, alpha = .6)

```

### 2.3 duration

```{r, message=FALSE, warning=FALSE}

summary(dados_filmes$duration)

dados_filmes %>% 
    ggplot(aes(x = "Filmes", y = duration)) + 
    labs(y = "Duração (min)") +
    geom_jitter(width = .01, height = 0, size = 2, alpha = .6)

```

### 2.4 imdb_score

```{r, message=FALSE, warning=FALSE}

summary(dados_filmes$imdb_score)

dados_filmes %>% 
    ggplot(aes(x = "Filmes", y = imdb_score)) + 
    labs(y = "Média de avaliação (min)") +
    geom_jitter(width = .01, height = 0, size = 2, alpha = .6)

```

### 2.5 movie_facebook_likes

```{r, message=FALSE, warning=FALSE}

summary(dados_filmes$movie_facebook_likes)

dados_filmes %>% 
    ggplot(aes(x = "Filmes", y = movie_facebook_likes)) + 
    scale_y_continuous(labels = formata_label) +
    labs(y = "Likes no Facebook") +
    geom_jitter(width = .01, height = 0, size = 2, alpha = .6)

```

## 3. Tratamento de Dados

Analisando as informações proveniente do Kaggle, resolvemos delimitar nosso escopo apenas para filmes que foram produzidos nos EUA. Além disso, observamos algumas inconsistências existentes nos dados que precisam ser tratadas. 

A seguir está descrito as inconsistências encontradas no dataset:

* alguns valores estavam faltando para as variáveis gross e budget.

* existiam observações duplicadas na base de dados, ou seja, alguns filmes repetidos.

Segundo reportado pelo Kaggle, o motivo da ausência de valores pode ter ocorrido porque o valor não foi encontrado na página do filme ou por alguma falha na requisição http responsável por coletar os dados. Desta forma, as observações faltantes foram desconsideradas da análise e optamos também pela remoção das observações duplicadas. O dataset resultante possui 2097 observações com 5 variáveis numéricas mais o título do filme.

```{r}
filmes_usa = dados_filmes %>%
  filter(country == "USA") %>%
  filter(!duplicated(movie_title)) %>%
  select(gross, budget, duration, imdb_score, movie_facebook_likes, movie_title)

filmes_usa = filmes_usa %>%
  filter(complete.cases(filmes_usa))

```

## 4. Critérios de Escolha para o Número de Grupos

Para escolher a quantidade de grupos utilizamos a) o dendrograma b) Dissimilaridade na junção. 

### 4.1 Dendrograma

A altura no dendrograma em cada passo significa a dissimilaridade entre os pontos ou grupos juntados naquele passo.

```{r}
agrupamento_h = filmes_usa %>% 
  select(gross, budget, duration, imdb_score, movie_facebook_likes)%>%
  dist(method = "euclidean") %>% 
  hclust(method = "complete")

ggdendrogram(agrupamento_h, rotate = T, size = 2) + 
    geom_hline(yintercept =250000000, colour = "red")
```

Como pode ser observado no dendrograma acima, levando em consideração as cinco variáveis númericas mais o nome do filme apenas como forma de identificação, foram escolhidos 6 grupos. Poderíamos ter traçado a linha em uma altura mais baixa de forma a agrupar mais, porém optamos por manter o número de grupos mais baixo para uma melhor compreensão acerca dos mesmos. Utilizamos o método "complete" uma vez que tende a produzir grupos mais compactos.

### 4.2 Dissimilaridade da Junção
Na medida que vamos aglomerando, as dissimilaridades nas junções tendem a ir aumentando caso haja estrutura de grupos. Dessa forma, percebemos que uma maior dissimilaridade é apresentada entre as junções 1 e 6 (de trás para frente). Levando em consideração também o dendrograma, podemos considerar que o número ideal de grupos para ser utilizado na análise é 6 (seis). 

```{r}
data.frame(k = 1:NROW(agrupamento_h$height), 
           height = agrupamento_h$height) %>% 
    ggplot(aes(x = k, y = height)) + 
    geom_line(colour = "grey") + 
    geom_point() + 
    labs(x = "Junções feitas", y = "Dissimilaridade na junção")
```

## 5. Avaliação do Agrupamento

### 5.1 Silhoueta

A silhueta nos permite avaliar o quão cada ponto ou grupo está perto de outros pontos e grupos vizinhos, ou seja, o quão bem os dados foram agrupados. Quando observarmos a silhueta para os grupos encontrados, percebemos que foram razoavelmente bem, exceto pelo último e penúltimo grupo com alguns pontos mal agrupados.

```{r}
distancias = filmes_usa %>% 
    select(gross, budget, duration, imdb_score, movie_facebook_likes) %>%
    dist(method = "euclidean")

cores = RColorBrewer::brewer.pal(6, "Set3")
plot(cluster::silhouette(cutree(agrupamento_h, k = 6), distancias), col = cores, border = NA)
```

### 5.2 Distinção dos Grupos

```{r, message=FALSE, warning=FALSE}

atribuicoes = tibble(k = 1:6) %>% 
    group_by(k) %>% 
    do(cbind(filmes_usa, grupo = as.character(cutree(agrupamento_h, .$k))))

atribuicoes_long = atribuicoes %>% 
    mutate(gross = scale(gross), 
           budget = scale(budget), 
           duration = scale(duration), 
           imdb_score = scale(imdb_score), 
           movie_facebook_likes= scale(movie_facebook_likes)) %>% 
    gather(key = "variavel", value = "valor",  -movie_title, -grupo, -k)

atribuicoes_long %>%
  filter(k == 6) %>%
  ggplot(aes(x = variavel, 
               y = valor, 
               colour = grupo)) + 
  geom_boxplot() + 
  geom_point(alpha = .4, position = position_jitter(width = .1)) + 
  facet_wrap(~ grupo) + 
  labs(x = "", y = "z-score") +
  theme(axis.text.x = element_text(angle = 45, hjust = 1))

```

O gráfico apresentado possibilita enxergar os aspectos principais que caracterizam cada grupo, ou seja, podemos ver quais são as variáveis que se destacam. Além disso, é possível perceber que todos os grupos são distintos, no entanto, alguns se parecem um pouco, por exemplo os grupos 4, 5 e 6. No próximo tópico, iremos discutir mais sobre as diferenças e as semelhanças existentes entre eles.

## 6. Análise dos Grupos e Conclusão

Para identificar características, diferenças e semelhanças entre os grupos, utilizamos o seguinte gráfico que nos permite obter uma visão geral sobre o agrupamento realizado.

```{r, message=FALSE, warning=FALSE}

atribuicoes_long %>% 
    filter(k == 6) %>%
    ggplot(aes(x = variavel, y = valor, group = movie_title, colour = grupo)) + 
    geom_point(alpha = .3, size = .5) + 
    geom_line(alpha = .7) + 
    facet_wrap(~ paste("Grupo ", grupo)) + 
    labs(x = "", y = "z-score") +
    theme(axis.text.x = element_text(angle = 45, hjust = 1))

```

### 6.1 Nomeando Grupos

Através dos gráficos anteriores podemos nomear os grupos e citar alguns filmes que fazem parte deles.

* **Grupo 1:** Filmes que mais lucraram em cima do investimento na produção filme. Ex.: Avatar, Interstellar, Titanic e The Avengers.

* **Grupo 2:** Filmes que cobriram seus investimentos em produção e obtiveram muitos likes no Facebook. Ex.: Batman v Superman: Dawn of Justice, The Hobbit: An Unexpected Journey, Pirates of the Caribbean: At World's End e The Hunger Games.

* **Grupo 3:** Filmes que cobriram seus investimentos em produção e obtiveram muitos likes no Facebook. (Semelhante ao Grupo 2) Ex.: Spotlight, The Wizard of Oz, Deadpool e TRON: Legacy. 

* **Grupo 4:** Filmes que investiram em produção mais do que lucraram com bilheteria. Ex.: Kung Fu Panda 3, Coach Carter, The Mask of Zorro e Insidious: Chapter 2. 

* **Grupo 5:** Filmes que apesar de avaliações ruins no IMDb, obtiveram muitos likes no Facebook. Ex.: X-Men Origins: Wolverine, The Incredible Hulk, Rio 2, Men in Black e Mission: Impossible. 

* **Grupo 6:** Filmes de longa duração que não tiveram boas avaliações no IMDb. Ex.: P.S. I Love You, Blade: Trinity, The Social Network e Star Trek: The Motion Picture.

### 6.2 Diferenças, Semelhanças e conclusões

Podemos observar a semelhança existente entre os grupos 2 e 3, as linhas são muito parecidas, no entanto, possuem intensidades diferentes, a mesma semelhança se aplica para os grupos 4, 5 e 6.

Também é possível enchergar que o grupo que mais possui diferenças em relação aos outros é o grupo 1. Apesar de possuir linhas semelhantes ao grupo 1 e 2, este possui z-score maior do que todos.

Contudo, se pudéssemos reagrupar esses dados em apenas dois grupos, poderíamos juntar os grupos 1, 2, 3 em um dos grupos (devido a semelhança) e os grupos 4, 5, 6 em outro grupo (devido a semelhança). Ambos os dois grupos criados iriam diferir consideravelmente entre eles.





