---
title: "Checkpoint 3"
author: "-"
date: "9 de maio de 2017"
output: html_document
---

## 1. Introdução

Este trabalho tem por objetivo descrever e explorar a estrutura de determinados grupos de universidades que oferecem programas de pós-graduação em Ciência da Computação no Brasil. Utilizaremos dados quantitativos que a CAPES utiliza na avaliação segundo o Comitê de Avaliação. Os dados foram coletados da Plataforma Sucupira, e incluem quantificações da produção de artigos, dissertações e teses nos últimos 4 anos para os diferentes PPGs: 

Estamos interessados em analisar as seguintes variáveis para caracterizar e explorar os grupos de universidades que oferecem programa de pós-graduação em Ciência da Computação:

* **Nível:** Conceito da CAPES para um determinado programa de pós-graduação.

* **periodicos_A1:** Número de periódicos de qualis A1 publicados pelo PPG.

* **periodicos_A2:** Número de periódicos de qualis A2 publicados pelo PPG.

* **per_comaluno_A1:** Número de alunos que são autores ou co-autores de periódicos de qualis A1.

* **per_comaluno_A2:** Número de alunos que são autores ou co-autores de periódicos de qualis A2.

```{r, message=FALSE, warning=FALSE}
require(GGally, quietly = TRUE)
require(reshape2, quietly = TRUE)
require(tidyverse, quietly = TRUE, warn.conflicts = FALSE)
library(ggfortify)
library(cluster)
library(ggdendro)
library(broom)
library(knitr)

dados_capes = read_csv("dados/capes-cacc.csv")

formata_label = function(l){
  # existem funções para formatar com , sendo milhar e . sendo decimal (scales::comma)
  # mas em pt_br é o contrário. essa função serve para isso
  format(l, big.mark = ".", scientific = FALSE, trim = TRUE, decimal.mark = ",")
}

```

## 2. Descrição das variáveis

### 2.1 Nível

De acordo com os gráficos, as universidade em maior parte possuem conceito 3 e 4, poucas universidade possuem conceito maior ou igual a 6.

```{r, message=FALSE, warning=FALSE}
dados_capes %>% 
    ggplot(aes(y = `Nível`, x = "Universidades")) + 
    geom_boxplot(width = .3)

dados_capes %>% 
    ggplot(aes(x = `Nível`)) + 
    geom_histogram(bins = 30)
```


### 2.2 periodicos_A1

De acordo com os gráficos, 15 universidades nunca publicaram um periódico em conferência de qualis A1, no entanto, a maior parte delas publicou de 1 a 25 vezes. Existem também algunas universidade que publicaram muito, ou seja, mais de 50 vezes. 

```{r, message=FALSE, warning=FALSE}
dados_capes %>% 
    ggplot(aes(y = periodicos_A1, x = "Universidades")) + 
    geom_boxplot(width = .3)

dados_capes %>% 
    ggplot(aes(x = periodicos_A1)) + 
    geom_histogram(bins = 30)
```

### 2.3 periodicos_A2

De acordo com os gráficos, 7 universidades nunca publicaram um periódico em conferência de qualis A2, no entanto, a maior parte delas publicou de 1 a 25 vezes. Existem também algunas universidade que publicaram muito, ou seja, mais de 50 vezes, porém nenhuma publicou mais de 100 vezes. 

```{r, message=FALSE, warning=FALSE}
dados_capes %>% 
    ggplot(aes(y = periodicos_A2, x = "Universidades")) + 
    geom_boxplot(width = .3)

dados_capes %>% 
    ggplot(aes(x = periodicos_A2)) + 
    geom_histogram(bins = 30)
```

### 2.4 per_comaluno_A1

De acordo com os gráficos, a maioria das universidades não possuem alunos que são autores ou co-autores de periódicos de qualis A1. No entanto, cerca de 22 universidades publicaram com alunos de 1 a 12 periódicos. Poucas universidades publicam com alunos mais de 14 vezes. 

```{r, message=FALSE, warning=FALSE}
dados_capes %>% 
    ggplot(aes(y = per_comaluno_A1, x = "Universidades")) + 
    geom_boxplot(width = .3)

dados_capes %>% 
    ggplot(aes(x = per_comaluno_A1)) + 
    geom_histogram(bins = 30)
```

### 2.5 per_comaluno_A2

De acordo com os gráficos, a 16 universidades não possuem alunos que são autores ou co-autores de periódicos de qualis A2. No entanto, cerca de 38 universidades publicaram com alunos de 1 a 10 periódicos. Poucas universidades publicam com alunos mais de 10 vezes.

```{r, message=FALSE, warning=FALSE}
dados_capes %>% 
    ggplot(aes(y = per_comaluno_A2, x = "Universidades")) + 
    geom_boxplot(width = .3)

dados_capes %>% 
    ggplot(aes(x = per_comaluno_A2)) + 
    geom_histogram(bins = 30)
```

## 3. Tratamento dos dados

Em nossos dados existiam algumas universidades com valores faltantes para as variáveis de interesse. Portanto, adotamos a medida de retirar essas universidades do nosso conjunto de observações.

```{r}
dados_capes = dados_capes %>% 
  select(Sigla, `Nível`, periodicos_A1, periodicos_A2, per_comaluno_A1, per_comaluno_A2)

dados_capes = dados_capes %>%
  filter(complete.cases(dados_capes))

dados_capes2 = dados_capes
```

## 4. Agrupamento (kmeans)

Com intuito de identificar características, diferenças e semelhanças entre os grupos, utilizamos os seguintes gráficos para obter uma visão geral sobre o agrupamento realizado. 

Usaremos o número de clusters = 5.

```{r, message=FALSE, warning=FALSE}
n_clusters = 5

dados_capes.scaled = select(dados_capes, -Sigla) %>% 
  mutate_each(funs(scale))

row.names(dados_capes.scaled)  = dados_capes$Sigla

toclust = dados_capes.scaled %>% 
   rownames_to_column(var = "universidade") %>% 
   select(1:6) 

dists = toclust %>% 
    select(-universidade) %>% 
    dist()

km = toclust %>% 
    select(-universidade) %>% 
    kmeans(centers = n_clusters, nstart = 20)

km %>% 
  augment(toclust) %>% 
  gather(key = "variáveis", value = "z-score", -universidade,  -.cluster) %>% 
  ggplot(aes(x = `variáveis`, y = `z-score`, group = universidade, colour = .cluster)) + 
  geom_point(alpha = 0.2) + 
  geom_line(alpha = .5) + 
  facet_wrap(~ .cluster) +
  theme(axis.text.x = element_text(angle = 75, hjust = 1))

autoplot(km, data = dados_capes.scaled, label = TRUE)
```

Os gráficos apresentados destacam os aspectos principais que caracterizam cada grupo, ou seja, podemos ver quais são as variáveis que se destacam. Além disso, é possível perceber que todos os grupos são distintos, no entanto, alguns possuem certa semelhança, por exemplo os grupos 3 e 5.

### 4.1 Classificação dos grupos

Diante dos gráficos resultantes do agrupamento podemos nomear os grupos e citar algumas universidades que fazem parte deles.

* **Grupo 1:** Universidades de razoável produtividade de periódicos de qualis A2 com boa participação de alunos e com conceito acima da média nacional.

* **Grupo 2:** Universidades de alta produtividade de periódicos de qualis A2 com boa participação de alunos e com conceito acima da média nacional.

* **Grupo 3:** Universidades de baixa produtividade de periódicos de qualis A1 e A2 com baixa particação de alunos e com conceito abaixo da média nacional.

* **Grupo 4:** Universidades de alta produtividade de periódicos de qualis A1 e A2 com boa particação de alunos e com conceito acima da média nacional.

* **Grupo 5:** Universidades de baixa produtividade de periódicos de qualis A1 e A2 com baixa participação de alunos e com conceito na média nacional.

### 4.2 Avaliação do Agrupamento

A silhueta nos permite avaliar o quão cada ponto ou grupo está perto de outros pontos e grupos vizinhos, ou seja, o quão bem os dados foram agrupados. Quando observarmos a silhueta para os grupos encontrados, percebemos que foram muito bem, exceto pelo último grupo com alguns pontos mal agrupados.

```{r, message=FALSE, warning=FALSE}
plot(silhouette(km$cluster, dists), col = RColorBrewer::brewer.pal(n_clusters, "Set2"))
```

## 5. PCA

Análise de componentes principais (PCA) é uma técnica usada para enfatizar a variação e trazer padrões fortes em um conjunto de dados. É freqüentemente usado para tornar os dados fáceis de explorar e visualizar. Inicialmente, iremos executar o PCA em nossos dados com scale = TRUE para que sejam feitas as normalizações, evitando o impacto de discrepâncias dos valores nas variâncias. Em seguida, encontraremos e veremos os componentes e sua relação com as variáveis originais.

```{r, message=FALSE, warning=FALSE}
row.names(dados_capes) = dados_capes$Sigla

pr.out = prcomp(select(dados_capes, -Sigla), scale = TRUE) 

kable(pr.out$rotation)
```

Utilizamos a função plot_pve para analisarmos quanta variância cada PC captura, observamos que os dois primeiros componentes explicam cerca de 95% da variância.

```{r}
# Porcentagem da variância explicada: 
plot_pve <- function(prout){
  pr.var <- pr.out$sdev^2
  pve <- pr.var / sum(pr.var)
  df = data.frame(x = 1:NROW(pve), y = cumsum(pve))
  ggplot(df, aes(x = x, y = y)) + 
    geom_point(size = 3) + 
    geom_line() + 
    labs(x='Principal Component', y = 'Cumulative Proportion of Variance Explained')
}

plot_pve(pr.out)
```

O gráfico a seguir mostra a estrutura dos grupos formados pela execução do PCA. Podemos percerber que algumas universidades se encontram aglomeradas em algumas regiões, outras já se mantém muito isoladas como a USP/SC, UFRGS, UFPE e UFRJ.

```{r, message=FALSE, warning=FALSE}
autoplot(pr.out, label = TRUE, label.size = 3, shape = FALSE)
```

Quando aplicamos os vetores de direcionamento com suas respectivas variáveis, conseguimos entender os comportamentos existentes nos dados. Podemos observar que as universidades que mais publicam em periódicos com qualis A1 e A2, e que possuem maior número de alunos entre os autores, são tambem as universidades que possuem melhor conceito (nível) da CAPES no seu programa de pós-graduação. No entanto, esse não é o único critério para definição do conceito, por exemplo, a USP/SC possui 175 publicações em periódicos de qualis A1 e 84 de qualis A2, porém, seu conceito é 6, que é menor que o conceito da UFRJ (conceito 7) que posssui 48 periódicos de qualis A1 e 89 de qualis A2. As universidades que se mantiveram mais aglomeradas são as que possuem menor quantidade de periódicos A1 e A2, consequentemente, também são as que possuem menor conceito pela CAPES. Existe uma co-relação forte entre os números de publicações em periódicos e o número de alunos que tiveram seu nome entre os autores nesses periódicos, no entanto, tal comportamento já era obviamente esperado.

```{r, message=FALSE, warning=FALSE}
biplot(pr.out, scale = 0)

autoplot(pr.out, label = TRUE, label.size = 3, shape = FALSE, 
         loadings = TRUE, loadings.colour = 'blue',
         loadings.label = TRUE, loadings.label.size = 3)
```

## 6. t-SNE

Quando executamos análises através do t-SNE, podemos observar o surgimento de cinco grupos bem definidos, o mesmo número de componentes encontrado na análise com PCA. Os componentes destes grupos e também a sua estrutura podem ser vistas nos gráficos seguintes.

```{r, message=FALSE, warning=FALSE}
require(Rtsne)

tsne.out = Rtsne(dados_capes2, 
                 verbose = TRUE,
                 perplexity = 5)

df = as.data.frame(tsne.out$Y)
df$Sigla = dados_capes2$Sigla

ggplot(df, aes(x = V1, y = V2, label = Sigla)) + 
  geom_point(alpha = 0.8, size = 3, color = "tomato") 

ggplot(df, aes(x = V1, y = V2, label = Sigla)) + 
  geom_point(alpha = 0.2, size = 3, color = "tomato") + 
  geom_text(alpha = .7, size = 4, hjust = -.2)

```